【裁判字號】    95,易,430
【裁判日期】    951127
【裁判案由】    竊佔
【裁判全文】
臺灣基隆地方法院刑事判決               95年度易字第430號
公  訴  人  臺灣基隆地方法院檢察署檢察官
被      告  甲○○
上列被告因竊佔案件，經檢察官提起公訴（95年度偵字第538 號
），因被告所犯為死刑、無期徒刑、最輕本刑為3 年以上有期徒
刑或高等法院管轄第一審案件以外之罪，且於準備程序進行中，
被告先就被訴事實為有罪之陳述，經本院合議庭裁定進行簡式審
判程序，判決如下：
    主  文
甲○○意圖為自己不法之利益，而竊佔他人之不動產，處拘役
拾日，如易科罰金，以銀元佰元即新台幣玖佰元折算壹日，緩
刑貳年。
    事  實
一、甲○○係位於基隆市○○路4 之2 號「燁揚金屬有限公司」
    （下稱燁揚公司）之負責人，於民國88、89年間，明知燁揚
    公司旁基隆市○○區○○段地號第575 、577 、579 、580
    、581 號土地，為交通部基隆港務局（下稱基隆港務局）所
    有，竟意圖為自己不法之利益，未經基隆港務局之許可，在
    前開土地上，以架設鐵柱其上加蓋鐵皮之方式，搭建遮雨棚
    ，並放置鐵皮貨櫃屋1 只，將上開土地共約187 平方公尺之
    土地據為己用而竊佔之。嗣於94年間，基隆港務局因將上開
    土地移交予交通部臺灣區○道○○○路局接管，而進行相關
    土地清查時，始悉上情。
二、案經基隆港務局告發，由基隆市警察局第四分局報請臺灣基
    隆地方法院檢察署檢察官偵查起訴。
    理  由
壹、程序事項
    被告甲○○所犯者非為死刑、無期徒刑、最輕本刑為3 年以
    上有期徒刑之罪或高等法院管轄第一審案件，其於準備程序
    進行中，先就被訴事實為有罪之陳述，經告知其簡式審判程
    序之旨，並聽取公訴人、被告之意見後，本院合議庭依刑事
    訴訟法第273 條之1 第1 項之規定，裁定由受命法官獨任以
    簡式審判程序進行本案之審理。
貳、實體事項
一、事實認定部分
    上開事實，業據被告於警詢、偵查及本院審理時坦認無誤，
    復有基隆市安樂地政事務所土地所有權狀、現場地形圖、地
    籍圖及現場照片在卷可稽，足認被告之自白與事實相符，事
    證明確，被告犯行應堪認定。
二、法律適用部分
（一）按行為後法律有變更者，適用行為時之法律，但行為後之
      法律有利於行為人者，適用最有利於行為人之法律，刑法
      第2 條第1 項定有明文，是以，除法律另有規定者外，對
      於新舊法之比較適用，應採從舊從輕之原則為之；次以，
      刑法於94年2 月2 日修正公布，並自95年7 月1 日起施行
      ，且相關法律亦配合修正，是被告犯罪後，法律已為變更
      ，即應為新舊法之比較適用。經查，刑法第320 條規定：
      「意圖為自己或第三人不法之所有，而竊取他人之動產者
      ，為竊盜罪，處5 年以下有期徒刑、拘役或5 百元以下罰
      金。意圖為自己或第三人不法之利益，而竊佔他人之不動
      產者，依前項規定處斷。」依據罰金罰鍰提高標準條例第
      1 條前段之規定：「依法應處罰金、罰鍰者，就其原定數
      額得提高為2 倍至10倍。」及修正前刑法第33條第5 款規
      定：「罰金：1 元以上。」等規定，刑法第320 條第2 項
      規定之罰金刑上限經提高10倍後，為銀元5 千元、下限為
      銀元1 元，經以1 比3 之比例折算後，該條所定罰金刑之
      上限為新台幣1 萬5 千元、下限為新台幣3 元；而依據95
      年6 月14日增訂公布之刑法施行法第1 條之1 前段規定：
      「中華民國94年1 月7 日刑法修正施行後，刑法分則編所
      定罰金之貨幣單位為新台幣。94年1 月7 日刑法修正時，
      刑法分則編未修正之條文定有罰金者，自94年1 月7 日刑
      法修正施行後，就其數額提高為30倍。」及修正後刑法第
      33條第5 款規定：「罰金：新台幣1 千元以上，以百元計
      算之。」等規定，刑法第320 條第2 項規定之罰金上限為
      新台幣1 萬5 千元，下限為新台幣1 千元，經比較新舊法
      之結果，刑法第320 條第2 項所定之罰金上限雖均為新台
      幣1 萬5 千元，惟關於罰金刑之下限，依舊法之規定為新
      台幣3 元，而依新法之規定則為新台幣1 千元，是以，新
      法對於被告並無較為有利之情形，依前開刑法第2 條第1
      項前段之規定，自應適用被告行為時之法律即修正前之刑
      法予以論罪科刑。
（二）核被告所為，係犯修正前刑法第320 條第2 項之竊佔罪，
      爰審酌被告已拆除竊佔部分之建物，並移除置於上開土地
      之貨櫃屋，此有現場照片可稽，且其於警詢、偵查及本院
      審理時均坦認犯行，犯後態度良好等一切情狀，量處如主
      文所示之刑。
（三）刑法第41條第1 項前項關於易科罰金之折算標準業經修正
      ，且罰金罰鍰提高標準條例第2 條之規定亦於95年5 月17
      日刪除，並自同年7 月1 日起施行，有關易科罰金之折算
      標準，由舊法規定以銀元100 元以上300 元以下折算1 日
      ，修正為以新台幣1 千元、2 千元或3 千元折算1 日，因
      屬科刑規範事項之變更，自有比較新舊法之問題，經新舊
      法比較之結果，舊法規定之折算標準對於被告亦無不利，
      自應依前開刑法第2 條第1 項前段之規定，適用被告行為
      時之法律，而依修正前刑法第41條第1 項前段之規定，諭
      知易科罰金之折算標準。
（四）刑法第74條關於緩刑之規定雖經修正，惟犯罪在新法施行
      前，新法施行後，緩刑之宣告應適用修正後刑法第74條之
      規定，毋庸再就修正前、後之規定為新舊法之比較適用（
      最高法院95年度第8 次刑事庭會議決議可資參照）。本件
      被告前無犯罪紀錄，此有臺灣高等法院被告前案紀錄表供
      參，僅因思慮未週致罹典章，且於偵審中坦認犯行，並已
      拆除及移除竊佔部分之建物，經此科刑教訓，應能知所悔
      悟而不致再犯，是認所宣告之拘役，以暫不執行為適當，
      爰依刑法第74條第1 項第1 款之規定，宣告緩刑2 年，以
      啟自新。
據上論斷，應依刑事訴訟法第273 條之1 第1 項、第299 條第1
項前段，刑法第2 條第1 項前段、第74條第1 項第1 款，修正前
刑法第320 條第2 項、第41條第1 項，罰金罰鍰提高標準條例第
1 條前段，修正前罰金罰鍰提高標準條例第2 條，現行法規所定
貨幣單位折算新台幣條例第2條，判決如主文。
本案經檢察官乙○○到庭執行職務。
中    華    民    國    95    年    11    月    27    日
                  刑事第五庭法    官  邰婉玲
以上正本證明與原本無異。
對於本件判決如有不服，應於收受送達後10日內，向本院提出上
訴書狀，上訴於臺灣高等法院，並按他造當事人之人數附具繕本
。
中    華    民    國    95    年    11    月    27    日
                            書 記 官  林建清
附錄所犯法條：
中華民國刑法第320條第2項─
（普通竊佔罪）
意圖為自己或第三人不法之利益，而竊佔他人之不動產者，依前
項之規定處斷。


司法院資訊處製作；財團法人民間司法改革基金會備份。
